臺灣高等法院臺中分院刑事判決　　　　95年度上訴字第2985號
上　訴　人
即　被　告　乙○○
　　　　　　　　　　　樓
上列上訴人因違反商標法等案件，不服臺灣彰化地方法院95年度
訴字第1594號中華民國95年11月3 日第一審判決（起訴案號：臺
灣彰化地方法院檢察署95年度偵字第7726號），提起上訴，本院
判決如下：
    主  文
原判決撤銷。
乙○○共同意圖欺騙他人，而仿造已登記之商標，處拘役伍拾日
，如易科罰金，以銀元佰元即新台幣玖佰元折算壹日；緩刑貳
年。扣案「ＰＥＵＧＥＯＴ」貼紙捌萬伍仟張沒收之。
    事  實
一、乙○○係址設臺北市○○○路300號4樓之 2之「奇輪實業有
    限公司」負責人，明知「ＰＥＵＧＥＯＴ」係法商標緻汽車
    公司（下稱標緻公司）之商標，且已係向經濟部中央標準局
    （現已改制為智慧財產局）所申請註冊，並取得商標專用權
    而指定使用於各種汽車及其零件組件等專用商品，且現仍在
    專用期間內，竟未得商標權人同意，意圖欺騙他人，而與址
    設彰化縣秀水鄉曾厝村大厝巷3之1號「鴻鼎企業有限公司」
    負責人梁志傑（業經本院判處罪刑，上訴最高法院中），共
    同基於上揭仿造已登記商標之犯意聯絡，而於民國91年4 月
    間，由乙○○委託梁志傑印製仿造標緻公司所登記「ＰＥＵ
    ＧＥＯＴ」商標貼紙85000張， 惟因訂購上開商標貼紙之廠
    商遲未要求出貨而尚未使用於相關商品。嗣於91年12月19日
    ，法務部調查局臺中縣調查站調查員持法院所核發之搜索票
    至彰化縣秀水鄉大厝村大厝巷3號及3號之1「 鴻鼎企業有限
    公司」執行搜索，當場扣得梁志傑所有（尚未交付定作人乙
    ○○）供犯罪所用之仿冒「ＰＥＵＧＥＯＴ」商標貼紙8500
    0張，始知上情。
二、案經臺灣彰化地方法院檢察署檢察官偵查起訴。
    理  由
一、訊據上訴人即被告乙○○對於其為「奇輪實業有限公司」負
    責人，知悉「ＰＥＵＧＥＯＴ」係標緻公司向我國註冊取得
    之商標專用權，指定使用於各種汽車及其零件組件等專用商
    品，而其有委託梁志傑印製「ＰＥＵＧＥＯＴ」字樣之貼紙
    等事實，固不諱言。惟否認有意圖欺騙他人而仿造已登記商
    標之犯行，辯稱：伊係應客戶之要求，印製上開貼紙，單純
    作為倉庫管理之用，並無欺騙他人之意圖，且所委託印製之
    貼紙數量僅8500張云云。惟查：(一)「ＰＥＵＧＥＯＴ」係標
    緻公司之商標，且已向經濟部中央標準局（現已改制為智慧
    財產局）申請註冊，取得商標專用權而指定使用於各種汽車
    及其零件組件等專用商品，現仍在專用期間內，有經濟部智
    慧財產局註冊資料（審定號00000000）在卷可稽。而被告既
    知悉「ＰＥＵＧＥＯＴ」係標緻公司之商標，且其既非標緻
    汽車之零件商，亦未得到標緻汽車商標權人之授權，自無從
    授權梁志傑印製「ＰＥＵＧＥＯＴ」貼紙，其有仿造登記之
    商標之故意甚明。(二)扣案「ＰＥＵＧＥＯＴ」商標貼紙多達
    85000張，有扣押物品目錄表可稽（ 台中縣調查站卷內），
    扣押物品目錄業已載明數量，並經證人梁志傑簽名確認後，
    取樣20張扣案，其餘責付證人梁志傑保管。被告雖質疑扣押
    物品目錄記載有誤，但數量既然經過清點與簽名，則應以書
    面記載為依據，證人梁志傑於原審到庭證稱數量有所誤寫云
    云，僅是片面之詞，無足採信。 扣案85000張貼紙，數量之
    多，絕非僅供貼在倉庫架上，或貼在倉庫路徑標示使用，應
    係直接貼在商品外包裝上。而該「ＰＥＵＧＥＯＴ」貼紙，
    並無「USE FOR」字樣， 無從辨別是「非原廠零件」，所以
    當消費者看到「ＰＥＵＧＥＯＴ」字樣時，極容易混淆是原
    廠零件，此種使用方式顯有欺騙消費者之意圖。被告及原審
    選任辯護人雖辯稱：本件並未查獲被告欲另行黏貼，後來亦
    無使用情形，自與刑法253 條構成要件不相符云云。然刑法
    第253 條，並不以「使用於商品上」為要件，只要印製商標
    者有欺騙他人之意圖即可，本案被告有無使用於商品上，不
    影響犯罪成立。本案事證已臻明確，被告所辯係事後卸責之
    詞，不足採信，其犯行堪以認定。
二、查我國刑法業以中華民國九十四年二月二日總統華總一義字
    第09400014901號令修正公布第1～3、5、10、11、15、16、
    19、25～27、第四章章名、28～31、33～38、40～42、46、
    47、49、51、55、57～59、61～65、67、68、74～80、83～
    90、91-1、93、96、98、99、157、182、220、2 22、225、
    229-1、231、231-1、296-1、297、315-1、315-2、316、34
    1、343條條文；增訂第40-1、75-1條條文；刪除第56、81、
    94、97、267、322、327、331、340、345、350條條文 ；並
    自九十五年七月一日施行。被告行為後，其應適用之相關法
    律已有變更，茲就與本案適用有關之條文，比較說明如下：
  (一)法定刑中罰金刑部分：
    刑法第三十三條第五款業經修正公布，修正後刑法第三十三
    條第五款規定「罰金：新臺幣一千元以上，以百元計算之」
    ，與修正前刑法第三十三條第五款規定「罰金：（銀元）一
    元以上」不同。比較新舊法結果，以修正前即行為時法較有
    利於被告，故依刑法第二條第一項前段規定。本案被告所犯
    之罪，其法定刑罰金部分，自應適用行為時之法律即修正前
    刑法第三十三條第五款規定決定其罰金部分之法定刑。
  (二)法定刑中罰金刑提高標準之新舊法適用：
    被告行為後，刑法施行法第一條之一於九十五年六月十四日
    經以華總一義字第09500085181 號令修正公布增訂。修正增
    訂之刑法施行法第一條之一規定「中華民國九十四年一月七
    日刑法修正施行後（按指九十五年七月一日），刑法分則編
    所定罰金之貨幣單位為新台幣。九十四年一月七日刑法修正
    時，刑法分則編未修正之條文定有罰金刑者，自九十四年一
    月七日刑法修正施行後，就其所定數額提高為三十倍。但七
    十二年六月二十六日到九十四年一月七日新增或修正之條文
    ，就其所定數額提高為三倍」。而本件被告所犯之刑法第二
    百五十三條之罪，其法定刑有罰金刑，且為刑法分則編未修
    正之條文而定有罰金刑者；於刑法施行法第一條之一修正增
    訂前，其貨幣單位為銀元，罰金刑之提高標準應適用罰金罰
    鍰提高標準條例第一條之規定「依法律應處罰金、罰鍰者，
    就其原定數額得提高為二倍至十倍。」而再依現行法規所定
    貨幣單位折算新臺幣條例第二條規定「現行法規所定金額之
    貨幣單位為圓、銀元或元者，以新臺幣元之三倍折算之。」
    如換算為新台幣，則刑法第二百五十三條之罪，其法定刑罰
    金刑部分，與適用刑法施行法第一條之一規定提高30倍之結
    果相同。比較新舊法適用之結果，其關於法定刑為罰金部分
    之提高標準，新舊法均無不利之情形，故依刑法第二條第一
    項前段規定，本案被告所犯之罪，其法定刑罰金提高標準部
    分，自應適用行為時之法律即罰金罰鍰提高標準條例第一條
    及現行法規所定貨幣單位折算新臺幣條例第二條之規定。
  (三)按刑法第二條第一項之規定，係規範行為後「法律變更」所
    生新舊法比較適用之準據法，故被告行為後刑法條文之修正
    ，對於被告並無有利或不利之情形者（例如新舊法處罰輕重
    相同，犯罪構成要件亦無寬嚴之別等），即無適用修正後刑
    法第二條第一項之規定比較新舊法適用之問題（最高法院95
    年度台上字第5589號判決意旨參照）。查九十四年二月二日
    修正公布，而於九十五年七月一日生效實施之新刑法（下稱
    新刑法）第二十八條雖將舊法之「實施」修正為「實行」。
    其中「實施」一語，涵蓋陰謀、預備、著手及實行之概念在
    內，其範圍較廣；而「實行」則著重於直接從事構成犯罪事
    實之行為，其範圍較狹；二者之意義及範圍固有不同，但對
    於本件被告乙○○與共犯梁志傑共犯上開刑法第253 條之罪
    而言，刑法第二十八條之修正內容，對於被告乙○○並無「
    有利或不利」之影響。依上說明，應無適用修正後刑法第二
    條第一項之規定比較新舊法適用之問題。
  (四)另沒收係屬從刑，而從刑附屬於主刑，除法律有特別規定外
    ，依主刑所適用之法律（最高法院95 年第8次刑事庭會議決
    議參照）。故本件應適用修正前刑法第38條第1項第2款之規
    定。
三、扣案貼紙之字體，與註冊商標之字體粗細，稍有差異，應為
    仿造品而非偽造品。故核被告乙○○所為，係犯刑法 第253
    條「意圖欺騙他人而仿造已登記之商標」罪。公訴意旨認被
    告所為係犯刑法第255條第1項意圖欺騙他人就商品之原產國
    或品質為虛偽之標記罪，尚有未洽，惟起訴之基本社會事實
    相同，爰依法變更起訴法條。被告與梁志傑間，互有犯意聯
    絡、行為分擔，應論以共同正犯。又公訴意旨雖認被告係基
    於概括犯意，「連續」印製貼紙之連續犯，但印製貼紙需要
    設計、打模、套印過程，一般即含有大量印製之性質，況且
    印製的時間密接，機台一分鐘可印出數十張、數百張貼紙，
    難以切割是不同的行為。 被告一次委託印製85000張，應認
    定是單一行為，構成單純一罪。原審認被告犯罪事證明確，
    予以論罪科刑，固非無見。惟公訴意旨就上開部分係起訴被
    告涉犯刑法第255條第1項之罪，原判決認被告係犯刑法第25
    3條之罪， 業已變更檢察官起訴之法條，然於理由欄未為變
    更法條之說明；又公訴意旨另起訴被告涉犯商標法第81條侵
    害他人商標專用權罪，原審就此部分是否成罪，並未論述，
    有就已受請求之事項未予判決之違法，均有未洽。被告上訴
    意旨仍執陳詞，否認犯罪，指摘原判決不當，雖無理由，惟
    原判決既有上述可議之處，即屬無可維持，自應由本院將原
    判決撤銷改判。爰審酌被告素無前科，品行良好，被告既然
    從事貿易商工作，在社會經商多年，當知悉不得仿造他人商
    標，竟意圖欺騙他人而仿造商標，幸好貼紙成品尚未出廠即
    被查獲，對社會之危害尚屬輕微，被告雖未坦白犯行，但配
    合司法調查之態度尚可等一切情狀，量刑如主文第二項所示
    之刑，並諭知易科罰金之折算標準。按，刑法第四十一條亦
    經修正，修正後之該條第一項規定為：「犯最重本刑為五年
    以下有期徒刑以下之刑之罪，而受六個月以下有期徒刑或拘
    役之宣告者，得以新臺幣一千元、二千元或三千元折算一日
    ，易科罰金。但確因不執行所宣告之刑，難收矯正之效，或
    難以維持法秩序者，不在此限」。修正前之該條第一項規定
    則為：「犯最重本刑為五年以下有期徒刑以下之刑之罪，而
    受六個月以下有期徒刑或拘役之宣告，因身體、教育、職業
    、家庭之關係或其他正當事由，執行顯有困難者，得以一元
    以上三元以下折算一日，易科罰金。但確因不執行所宣告之
    刑，難收矯正之效，或難以維持法秩序者，不在此限」。且
    被告行為後，罰金罰鍰提高標準條例第二條業已刪除，而刑
    法第四十一條第一項前段關於易科罰金之折算標準已由舊法
    之銀元一百元、二百元、三百元修正為新台幣一千元、二千
    元、三千元，因屬科刑規範事項之變更，其折算標準為裁判
    時所應諭知，自有就新舊法規定比較之必要。本件之折算標
    準，經比較新舊法結果，以被告行為時之舊法較為有利於被
    告，是依刑法第二條第一項前段之規定，應適用被告行為時
    之舊法即依修正前刑法第四十一條第一項前段、修正前罰金
    罰鍰提高標準條例第二條之規定，諭知以銀元三百元折算一
    日為易科罰金之折算標準。復查，被告前未曾受有期徒刑以
    上刑之宣告，有台灣高等法院被告前案紀錄表一份在卷可按
    ；其因一時失慮，偶罹刑典，且委託共犯梁志傑所印製之商
    標貼紙尚未出貨即被查獲，對於被害人尚未產生實質危害，
    而本案於91年12月19日查獲迄今，亦經四年餘，被告經此偵
    審程序並刑之宣告後，當知所警惕，而無再犯之虞，本院因
    認以暫不執行其刑為當，予以宣告緩刑，用啟自新。扣案貼
    紙85000張為犯罪所用之物， 定作物尚未交付定作人乙○○
    之前，仍屬承攬人梁志傑所有；又共同正犯因相互間利用他
    人之行為，以遂行其犯意之實現，本於責任共同之原則，有
    關沒收部分，對於共犯間供犯罪所用之物，自均應為沒收之
    諭知，上開扣押之貼紙既屬共犯梁志傑所有供與被告乙○○
    共同犯罪所用之物，爰依修正前刑法第38條第1項第2款規定
    ，宣告沒收。至扣案透明塑膠版1個， 字體與扣案貼紙不同
    ，證人梁志傑表示時間久遠，不知道是何人放在工廠裡的，
    塑膠版是以照相套印方式複製，工廠內並無此種設備技術等
    語，該透明塑膠版既然無法證明與犯罪有關，自不得為沒收
    之諭知。
四、公訴意旨另以：被告明知商標外之字樣，依習慣並為表示該
    公司授權、出品、設計用意證明之私文書，竟未得商標專用
    權人同意，委託梁志傑印製，嗣於上開時間經查獲，扣得仿
    冒「ＰＥＵＧＥＯＴ」商標貼紙85000 張，因認被告另涉犯
    刑法第220、210條「偽造準私文書罪」、商標法第81條侵害
    他人商標專用權罪云云。經查，扣案貼紙上除「ＰＥＵＧＥ
    ＯＴ」等七個英文字母外，別無其他文字，自無所稱準私文
    書存在，更無構成偽造私文書之可能；另公訴意旨認被告共
    同涉犯商標法第八十一條之罪嫌，惟查本件被告乙○○及證
    人梁志傑均陳稱尚未交貨，而扣案商標貼紙之數量亦高達八
    萬五千張，且遍查全卷，亦乏積極事證足認梁志傑業已將該
    仿造之商標貼紙交付予被告乙○○使用，自難以成立該條之
    罪。此外，復查無其他積極明確之證據足認被告有公訴人所
    指之此部分犯行，不能證明被告犯罪，惟因公訴意旨認被告
    所涉偽造準私文書罪嫌部分與前開經變更法條之有罪部分間
    ，有修正刪除前刑法牽連犯之關係，另所涉商標法第81條罪
    嫌部分與前開經變更法條之有罪部分間，亦有想像競合犯之
    關係，屬裁判上一罪，爰均不另為無罪諭知。
據上論結，應依刑事訴訟法第三百六十九條第一項前段、第三百
六十四條、第二百九十九條第一項前段、第三百條，刑法第二條
第一項前段、第二十八條、第二百五十三條、第七十四條第一項
第一款、（修正前）第四十一條第一項前段、（修正前）第三十
八條第一項第二款，罰金罰鍰提高標準條例第一條前段、（修正
前）第二條，現行法規所定貨幣單位折算新臺幣條例第二條，判
決如主文。
本案經檢察官甲○○到庭執行職務。
中　　華　　民　　國　　96　　年　　2 　　月　　1 　　日
            刑事第四庭    審判長法　官  洪  耀  宗
                                法　官  陳  欣  安
                                法　官  江  德  千
上列正本證明與原本無異。
被告不得上訴。
檢察官得上訴。
如不服本判決應於收受送達後十日內向本院提出上訴書狀，其未
敘述上訴之理由者並得於提起上訴後十日內向本院補提理由書 (
均須按他造當事人之人數附繕本)。
                                書記官  吳  麗  琴
中　　華　　民　　國　　96　　年　　 2　　月　　 2　　日
【附錄本案論罪科刑法條】
刑法第253條：
意圖欺騙他人而偽造或仿造已登記之商標、商號者，處2年以下
有期徒刑、拘役或科或併科3千元以下罰金。
